【裁判字號】    98,易,2295
【裁判日期】    980826
【裁判案由】    詐欺
【裁判全文】
臺灣臺中地方法院刑事判決          98年度易字第2295號
公  訴  人  臺灣臺中地方法院檢察署檢察官
被      告  丙○○
上列被告因詐欺案件，經檢察官聲請以簡易判決處刑（98年度偵
字第14317號），嗣經本院簡易庭認不宜簡易判決處刑，簽請移
由刑事普通庭依通常程序審理，並經該署檢察官移請併案審理（
98年度偵字第15347號），經本院合議庭裁定，由受命法官依法
獨任進行簡式審判程序判決如下：
    主  文
丙○○幫助意圖為自己不法之所有，以詐術使人將本人之物交付
，處有期徒刑貳月，如易科罰金，以新臺幣壹仟元折算壹日。
    事  實
一、丙○○可預見若將自己帳戶存摺、印章、提款卡連同密碼交
    付提供不詳身分之人使用，可能遭利用於遂行財產上犯罪之
    目的，其因缺錢使用，竟仍基於幫助詐欺取財之不確定故意
    ，於民國（下同）98年3月10日左右在臺中市之忠明公園附
    近，將其所申辦之中華郵政股份有限公司（以下簡稱中郵華
    政）臺中樹仔腳郵局帳戶（帳號為00000000000000號）及日
    盛國際商業銀行（以下簡稱日盛商銀）臺中分行帳戶（帳號
    為00000000000000號）之存摺、提款卡及密碼，分別以新臺
    幣（下同）2000元共計4000元之代價，出租予真實姓名年籍
    不詳年約20餘歲、綽號「小芬」之成年女子，幫助「小芬」
    所屬詐欺集團為詐欺取財犯行時，作為存、匯款及提款帳戶
    使用，任由他人藉以遂行詐欺取財犯罪。而詐欺集團成員輾
    轉取得上開中華郵政及日盛商銀帳戶之存摺、提款卡（含密
    碼）等物後，即共同意圖為自己不法之所有之犯意聯絡，分
    別為下列行為：（1）、於98年4月15日，撥打電話予吳添旺
    之友人郭永傑，佯稱渠係吳添旺與郭永傑共同之朋友吳湘晴
    ，渠急需用錢週轉，要向吳添旺借款8萬元，並透過郭永傑
    聯絡吳添旺，致吳添旺接獲電話後，信以為真而陷於錯誤，
    遂於同日17時30分許，至臺中縣大甲鎮○○路1號之大甲郵
    局，匯款8萬元至丙○○之上開中華郵政帳戶內，旋遭前揭
    詐欺集團成員提領一空。嗣經吳添旺向吳湘晴本人確認後，
    始發覺受騙，並報警處理而查獲。（2）、於98年4月17日17
    時38分許，致電甲○○佯稱：因其先前網路購物設定為自動
    扣款，須至提款機前做解除設定云云，致甲○○信以為真，
    陷於錯誤，遂依對方指示操作，於同日18時56分，以其姊姊
    陳瑛琪彰化銀行瑞芳分行帳號00000000000000號帳戶，轉帳
    2萬9989元及同日21時28分，以其所有彰化銀行基隆分行帳
    號00000000000000號帳戶，轉帳8028元至丙○○所有之上開
    日盛銀行帳戶內，旋遭前揭詐欺集團成員提領一空。嗣經甲
    ○○報警處理查獲上情。
二、案經臺中市警察局第四分局報請臺灣臺中地方法院檢察署檢
    察官偵查後，聲請以簡易判決處刑，嗣經本院簡易庭簽請認
    宜適用通常程序審理，並經台中市警察局第3分局報請該署
    檢察官移請併案審理。
    理  由
一、按除被告所犯為死刑、無期徒刑、最輕本刑為3年以上有期
    徒刑之罪或高等法院管轄第一審案件者外，於前條第1項程
    序進行中，被告先就被訴事實為有罪之陳述時，審判長得告
    知被告簡式審判程序之旨，並聽取當事人、代理人、辯護人
    及輔佐人之意見後，裁定進行簡式審判程序，刑事訴訟法第
    273條之1第1項定有明文。本件被告所犯係死刑、無期徒刑
    、最輕本刑為3年以上有期徒刑以外之罪，其於準備程序中
    就被訴事實為有罪之陳述，且經審判長告知被告簡式審判程
    序之旨，並聽取公訴人及被告之意見後，本院合議庭認為適
    宜而裁定由受命法官獨任進行簡式審判程序，合先敘明。
二、現行刑事訴訟法為保障被告之反對詰問權，排除具有虛偽危
    險性之傳聞證據，以求實體真實之發現，於該法第159條第1
    項明定被告以外之人於審判外之言詞或書面陳述，除法律有
    規定者外，不得作為證據。是被告以外之人於審判外之陳述
    ，除有同條第2項之除外情形，或符合同法第159條之1至第
    159條之5，或其他法律有特別規定得為證據之情形者外，自
    不採為論罪之依據。簡式審判程序，貴在審判程序之簡省便
    捷，檢察官指出之證據方法，只要被告及辯護人無異議，即
    可使用，縱或是被告以外之人在審判外之陳述，亦得作為證
    據，是刑事訴訟法第159條第2項規定；「法院以簡式審判程
    序，不適用之」；第273條之2規定：「簡式審判程序之證據
    調查，不受第一百五十九條第一項…規定之限制」，是於簡
    式審判程序，有關傳聞證據之證據能力限制規定自無適用之
    餘地，合先敘明。
三、訊據被告丙○○對於上揭事實坦承不諱，核與告訴人甲○○
    、被害人吳添旺所指訴暨證述之情節相符，並有陳瑛琪所有
    彰化銀行瑞芳分行存摺影本及甲○○所有彰化銀行基隆分行
    存摺影本各1紙、中華郵政國內匯款執據1紙、被告上開日盛
    商銀及中華郵政之帳戶基本資料及交易往來明細各1份、交
    易明細資料表等在卷足資佐證。按刑法上之故意，分為直接
    故意（確定故意）與間接故意（不確定故意），「行為人對
    於構成犯罪之事實，明知並有意使其發生者」為直接故意；
    「行為人對於構成犯罪之事實，預見其發生而其發生並不違
    背其本意者」為間接故意，刑法第13條第1項、第2項定有明
    文。衡諸常情，今日一般人至金融機構開設帳戶使用，係極
    為方便容易且迅速之事，苟有使用金融帳戶之正當用途，自
    以使用本人或可信賴之親友申請之帳戶，最為便利安全，始
    可避免帳戶名義人反悔或心存歹念，利用掛失止付、變更存
    戶印鑑或換摺方式，將帳戶內之款項提領一空，反致使用帳
    戶所有人蒙受損失。因此，若非意圖以他人之帳戶從事不法
    用途，並藉以逃避查緝，自無花費金錢或以其他方法向無相
    當信賴關係之陌生人取得帳戶使用之理，且近年來以假稱中
    獎或其他類似詐術而詐使被害人匯款之犯罪類型層出不窮，
    該等犯罪多數均係利用他人帳戶作為詐欺所得金錢之出入帳
    戶，業經媒體廣為披載，是依通常一般人之知識、智能及經
    驗，均已詳知向陌生人購買、承租或其他方法取得帳戶者，
    多係欲藉該帳戶取得不法犯罪所得，且隱匿帳戶內資金之實
    際取得人之身分，以逃避追查。本件被告為成年人，對此亦
    應知之甚詳，自難諉稱不知，故被告對於出售交付上開帳戶
    之相關資料予非熟識之他人使用，將可能被用來作為詐欺取
    財等非法用途上，應有所預見，且不違背其本意，惟被告猶
    仍出售提供其所有之上開帳戶資料予真實姓名年籍不詳年約
    20餘歲、綽號「小芬」之成年女子及其所屬詐騙集團使用，
    堪認被告有容任或允許渠等將被告所有之帳戶作為詐欺取財
    之匯款指定帳戶使用。據此，被告確有幫助詐欺取財之不確
    定故意存在，應堪認定。
四、再按刑法上之幫助犯，係指以幫助之意思，對於正犯資以助
    力，而未參與實施犯罪之行為者而言。查被告將其所有之上
    開帳戶資料出售交付予真實姓名年籍不詳之年約20餘歲、綽
    號「小芬」之成年女子及其所屬詐騙集團作為詐欺取財之匯
    款指定帳戶，乃係基於幫助渠等犯詐欺取財罪之不確定故意
    ，而被告出售交付上開帳戶資料之行為，要屬詐欺取財構成
    要件以外之行為，本院復查無被告對於渠等所實行之詐欺取
    財犯罪，有何犯意聯絡或行為分擔之事實，則被告應屬以幫
    助之意思，參與詐欺取財構成要件以外之行為，應屬詐欺取
    財之幫助犯。綜上所述，足認被告自白，核與事實相符，堪
    予採信。被告幫助詐欺取財事證至臻明確，被告丙○○犯行
    洵堪認定。
五、論罪科刑：
    查真實姓名年籍不詳之年約20餘歲、綽號「小芬」之成年女
    子及其所屬詐騙集團之不詳成年成員之間，係基於意圖為自
    己不法所有之犯意聯絡，共同以上開施以詐術之方式，使告
    訴人甲○○及被害人吳添旺2人陷於錯誤而將前述款項匯入
    被告上開所有之帳戶內，該等款項旋遭提領一空，渠等所為
    係共同犯刑法第339條第1項之詐欺取財既遂罪。故核被告所
    為，係犯刑法第30條第1項前段、第339條第1項之幫助詐欺
    取財罪。被告幫助他人犯詐欺取財罪，為幫助犯，本院衡其
    犯罪情節顯較正犯為輕，爰依刑法第30條第2項之規定，按
    正犯之刑減輕之。被告一行為而販賣前揭2個帳戶行為，並
    因而讓告訴人甲○○及被害人吳添旺受詐騙而匯款至被告之
    上開帳戶內，觸犯上開2罪名，屬想像競合，應從一重之罪
    處斷，是公訴人移請併案審理部分（即犯罪事實欄一之（1
    ）部分），因與原起訴之犯罪事實欄一之（2）部分為想像
    競合犯，屬裁判上一罪關係，依審判不可分之原則，亦為起
    訴效力所及，自為本院審理論究範圍，併予敘明。爰審酌被
    告恣意將上開帳戶資料出售交付他人，並容任他人充作犯罪
    工具，殊不可取，其所為造成告訴人甲○○及被害人吳添旺
    2人金錢損失，並擾亂社會金融交易秩序，迄今未為賠償，
    惟事後尚能坦承犯行，暨其犯罪動機、目的、手段等一切情
    狀，量處如主文所示之刑，並諭知易科罰金之折算標準，以
    資懲儆。
據上論斷，應依刑事訴訟法第452條、第299條第1項前段、第273
條之1第1項，刑法第30條第1項前段、第339條第1項、第30條第2
項、第55條前段、第41條第1項前段，刑法施行法第1條之1第1項
、第2項前段，判決如主文。
本案經檢察官乙○○到庭執行職務。
中    華    民    國    98    年    8     月    26    日
                        刑事第四庭    法  官  洪俊誠
以上正本證明與原本無異。
如不服本判決，應於判決收受送達後10日內向本院提出上訴狀，
上訴於臺灣高等法院臺中分院（並應敘述具體上訴理由及檢附繕
本）。上訴書狀如未敘述上訴理由，應於上訴期間屆滿後20日內
補提上訴理由書於本院（均須按他造當事人之人數附具繕本）「
切勿逕送上級法院」。
                                      書記官  蕭榮峰
中    華    民    國    98    年    8     月    26    日
附錄論罪科刑實體法條文：
刑法第339條：
意圖為自己或第三人不法之所有，以詐術使人將本人或第三人之
物交付者，處5年以下有期徒刑、拘役或科或併科1千元以下罰金
。
（罰金部份業經刑法施行法第一條之一第二項前段提高30倍為新
台幣3萬元）
以前項方法得財產上不法之利益或使第三人得之者，亦同。
前二項之未遂犯罰之。
刑法第30條：
幫助他人實行犯罪行為者，為幫助犯。雖他人不知幫助之情者，
亦同。
幫助犯之處罰，得按正犯之刑減輕之。
刑法施行法第一之一條（95年06月14日修正）：
中華民國九十四年一月七日刑法修正施行後，刑法分則編所定罰
金之貨幣單位為新臺幣。
九十四年一月七日刑法修正時，刑法分則編未修正之條文定有罰
金者，自九十四年一月七日刑法修正施行後，就其所定數額提高
為三十倍。但七十二年六月二十六日至九十四年一月七日新增或
修正之條文，就其所定數額提高為三倍。


司法院資訊處製作；財團法人民間司法改革基金會備份。
